【裁判字號】    88,易,925
【裁判日期】    890224
【裁判案由】    傷害
【裁判全文】
臺灣士林地方法院刑事判決                          八十八年度易字第九二五號
    公  訴  人  臺灣士林地方法院檢察署檢察官
    被      告  丁○○
    選任辯護人  林瑞彬
右列被告因傷害案件，經檢察官提起公訴（八十八年度偵字第一四八六號），本院判
決如左：
    主  文
丁○○傷害人之身體，處有期徒刑月，如易科罰金以參佰元折算壹日。
    事  實
一、丁○○於民國八十七年十二月十一日下午四時二十分許，騎乘車牌號碼ＣＨＳ─
    二四○號機車後載其妻甲○○沿臺北市○○區○○路往北方向行駛至北投國中對
    面時，適有乙○○駕駛車牌號碼ＥＳ－四五六六號自用小客車於同側路邊停車，
    因疏於注意，貿然開啟駕駛座旁車門欲行下車，丁○○見狀，雖立即向左側閃避
    ，其機車右側車身仍遭乙○○已開啟之車門擦撞，乘坐於機車後座之陳美華之右
    腳亦受撞擊，造成右足踝骨折、右足擦傷等傷害（乙○○之過失傷害犯行部分另
    案審理）。丁○○立即要求乙○○將甲○○送醫，乙○○未允並欲離去，丁○○
    心生不滿，即基於傷害之犯意，毆打乙○○胸部，使乙○○倒地，受有胸部、臀
    部挫傷等傷害，其胸部挫傷部分延至八十七年十二月十二日則出現皮下瘀血五×
    二公分、二×三公分等情形。
二、案經被害人乙○○訴請臺灣士林地方法院檢察署檢察官偵查起訴。
    理  由
一、訊據被告丁○○固不否認曾於上開時、地與告訴人乙○○間因車禍問題發生爭執
    之事實，惟矢口否認涉有傷害犯行，辯稱：事發當時其因招不到計程車，苦求告
    訴人載送，不但遭拒，且稱被告係自行撞其車門，又退回車內發動引擎，為被告
    警覺並上前制止，以手抓住其右肩上衣，要求到醫院或警局理論，告訴人竟突然
    出手打其胸部及頭部，並因被告未放手，告訴人即掙扎將其拖至車前，再出手毆
    打其臉部，使其流鼻血，告訴人又用左手肘猛撞其胸腹部及下腹部，被告始因疼
    痛鬆手，告訴人即向人行道逃逸，被告因患有肝硬化，實無能力毆打告訴人云云
    ，然查：
    (一)告訴人於八十七年十二月十一日下午四時二十分許在臺北市○○路北投國中對
      面之路側停車後，因疏於注意貿然開啟車門，致撞傷被告騎乘機車所搭載之甲○○，經甲○○提出告訴後，於該案審理期間，告訴人始終否認有何過失行為
      ，雙方就過失誰屬甚有歧見，相持不下，有本院八十八年度交易字第五六號、
      臺灣高等法院八十八年度交上易字第三三二號等判決影本各一份附卷可參，則
      事發當時因責任問題衍生之爭執更屬激烈，當可推知。如告訴人立即將甲○○
      送醫，以救人為先之常情，雙方急於趕赴醫院，當無於現場再生爭執浪費時間
      之可能，故以雙方於事故現場即發生衝突一節觀之，顯見告訴人當場並未同意
      陪同赴醫，因而引致被告不滿，首堪認定。
    (二)又上開交通事故發生於八十七年十二月十一日下午四時二十分許，雙方爭執之
      後，告訴人於同日下午五時十九分即已到達新光吳火獅紀念醫院（以下簡稱新
      光醫院），發現右胸部、右臀部有明顯壓痛，而診斷受有胸部、臀部挫傷，有
      該院之急診病歷及病歷摘要記錄紙在卷可憑，以事發地點為臺北市○○區○○
      路五五號北投國中前，至位於臺北市○○區○○路一五一號之新光醫院，衡其
      路況、車程時間，告訴人應係直接前往新光醫院求診。查告訴人於當日下午四
      時二十分許尚能單獨駕駛汽車，身體應非衰弱，經與被告發生爭執後，竟不得
      不轉至醫院求診，如非遭毆打致身體不適，厥無此需。且告訴人所受右胸部壓
      痛之傷害，於次（十二）日下午五時許至臺北市立中興醫院（以下簡稱中興醫
      院）求診時，已出現二處皮下瘀血之現象，有中興醫院之診斷證明書存卷可按
      ，足見其胸部遭受毆傷後，因較深部位微血管破裂，初始呈現壓痛，稍後乃漸
      漸出現瘀紫現象，顯與對皮膚表層製造之刮擦傷不同，臀部受傷應係跌倒在地
      所致，告訴人已年逾七旬，體質不若早年，應無為誣陷被告於罪而故意於胸部
      重要臟器部位自我毆擊之必要。
    (三)再查告訴人於八十七年十二月十一日當晚七時四十五分即由家屬陪同前往警局
      報案，指稱遭人毆打成傷等情，業經證人即臺北市政府警察局北投分局光明派
      出所警員戊○○於本院調查中證述：其當晚值七時至九時的班，告訴人經家屬
      扶至派出所，因其看錶為七時四十五分，而於工作紀錄簿誤記為十七時四十五
      分，另告訴人表示已至醫院驗傷，故其未細看告訴人受傷情形，亦無可引其注
      意之處等語（詳本院八十九年一月三十一日、二月十五日訊問筆錄），核與證
      人即被害人之子邱子盟、邱宏春於本院調查中所述相符（詳本院八十九年二月
      十五日訊問筆錄），並有光明派出所之勤務分配表、工作紀錄簿附卷可稽。告
      訴人就己所受傷害，本即有尋求法律保護之權利，其報案時間既業經受理警員
      澄清如前，即無於急診就醫同時出現在警局報案之時間衝突問題。受理警員楊
      政蔚於雙方爭執不下之際，於事發情形僅記載「遭二名夫婦毆打成傷」，於本
      院訊問時，亦對當時告訴人受傷情形表示並未注意、亦無記憶等語，顯僅為一
      般備案案件之處理，被告認「告訴人確有使警方違反常情之本領」（詳其八十
      年一月二十四日辯護狀）云云，應屬子虛。
    (四)告訴人雖提出其妻丙○○與被告之妻甲○○於八十八年一月二十六日電話通話
      錄音帶一捲為證，然經本院當庭播放該捲錄音帶，其中丙○○一再以其未曾目
      睹之情形質問甲○○，甲○○縱未否認，亦不足以認定丙○○質問之內容為真
      。惟其中丙○○質問：「你說，你看見他（按指被告）踹下去時如何：：：」
      一事，甲○○答稱：「他（指被告）沒有踹他（指告訴人），我只知道他有ㄎ
      ㄧㄢ（台語發音，以下同）下去，但ㄎㄧㄢ下去時我趕緊喊他：你們不要吵，
      這樣下去沒有用。」等語，證人甲○○雖於本院調查中表示：伊當時距離很遠
      ，又有電線桿擋住，所以僅看見被告舉起左手，伊直覺以為是在打對方，之後
      才知道是在抵擋告訴人云云（詳本院八十八年九月十六日訊問筆錄），惟阻擋
      之手勢與為毆打他人而揚起之手勢應不相同，況上開通話之時與事發之間已經
      過一月有餘，甲○○復已知悉告訴人前往警局備案之事，伊對於被告究係阻擋
      或毆打他人一節應知之甚詳，如確無毆打之事，當即向丙○○澄清，竟何以應
      答如前，益徵被告確有上前與告訴人拉扯並出拳毆打之行為。
    (五)至告訴人於次日（即八十七年十二月十二日下午五時許）雖至中興醫院檢出有
      左耳廓皮下瘀血、左膝破皮傷之情形，然如該頭部傷害係受被告毆擊造成，於
      事發當日急診時，應有所徵兆，破皮傷部分，亦應易於檢出。惟告訴人於八十
      七年十二月十一日至新光醫院求診時，自訴被人毆打，有胸痛及頭痛，身體檢
      查發現前胸、右臀部有壓痛，但並無明顯瘀傷或擦傷，頭部、胸部、胸腰脊椎
      Ｘ光檢查，並無骨折等情，有新光醫院八十八年三月十一日新醫醫字第一五
      一號函及所附病歷摘要記錄紙、急診病歷可參，故當日醫護人員已對告訴人之
      頭部、四肢施以檢查甚明，並未發現異狀，甚而未有壓痛情形，故難認上開左
      耳廓皮下瘀血、左膝破皮傷等部分係因被告傷害行為所造成。被告雖辯稱新光
      醫院之診斷全憑按壓時被告喊痛而製作云云，然新光醫院醫護人員既本於專業
      及實務經驗就告訴人身體狀況施以各項檢查，並為專業上之判斷，若果有被告
      於八十九年一月二十四日辯護意旨狀所指「告訴人何需自謙其無德無能勾結大
      醫院醫師偽造診斷證明」之情，而認新光醫院之診斷資料係經告訴人勾結醫師
      所得，則該院醫師更應配合告訴人家屬楊千惠所指其父夾克上有很多腳印（詳
      偵查卷第三四頁背面）、告訴人自述頭痛（詳卷附該醫院急診病歷）、倒地後
      遭被告猛踹背部（詳告訴狀）等節，虛捏更多之傷情，而非僅有胸、臀部壓痛
      二項，況其中右胸部壓痛情形，於次日亦顯現二處皮下瘀血之現象，有中興醫
      院之病歷資料可佐，業已敘述如前，足徵新光醫院之診斷應屬實在，告訴人確
      實受有該等傷害。雖被告自陳患有肝硬化，並提出診斷證明書一紙為憑，惟其
      既能騎乘機車搭載他人，而有相當力量支撐、控制機車，難認其有因病無力毆
      打他人之情形。另其自陳為文人之後，目前為大龍峒文史工作室負責人，一生
      致力於文化工作等情，亦與是否會有傷害他人之舉無涉，附此敘明。
    (六)告訴人雖於本院調查中仍主張被告有遺棄之行為，然查，依前開新光醫院之急
      診病歷記載，告訴人入院方式係自行步入，並非使用推車或抱入等情形，另依
      該院病歷摘要記錄紙記載「病患乙○○於八十七年十二月十一日下午五時二十
      分曾到急診就，自述被人毆打，胸痛及頭痛，身體檢查發現前胸、右臀部有壓
      痛，但並無明顯瘀傷或擦傷，頭部、胸部、胸腰脊椎Ｘ光檢查，並無骨折，診
      斷為胸部臀部挫傷，給予止痛藥物治療，病患於當日晚上八時四十五分辦理出
      院」等情，亦無昏迷現象或重大之傷害，醫生僅開具止痛藥物，當日即可出院
      ，均難認告訴人有陷於無自救能力之情況，亦併說明。
    綜上各節所述，本件事證已臻明確，被告辯稱並未毆打告訴人云云，核與前開各
    項證據資料不符，不足採信，其犯行洵堪認定，應依法論科。
二、核被告所為，係犯刑法第二百七十七條第一項之傷害人之身體罪。按刑法上所謂
    當場激於義憤而傷害人，係指被害人之行為違反正義，在客觀上足以激起一般人
    無可容忍之憤怒，而當場實施傷害者而言，最高法院著有二十四年度上字第二二
    四六號判例意旨可資依循。本件被告雖係因其妻車禍受傷，要求告訴人送醫遭拒
    而動手毆打告訴人，然查事發當時為下午時分，地點為市區之內，告訴人原又騎
    乘機車，並無幽暗偏遠、除被告之助力外無法將甲○○送醫之情形，且當時就過
    失責任尚有爭執，是告訴人之行為，在客觀上尚難謂確係出於不義，並足以激起
    一般人無可容忍之公憤，公訴人認被告所為係犯刑法第二百七十九條之義憤傷害
    罪嫌，容有未洽，唯其基本事實相同，起訴法條應予變更。爰審酌被告並無前科
    ，有本院被告全國前案紀錄表一份存卷可考，素行良好，其濫施暴力，即有非是
    ，然係因告訴人撞傷甲○○後，否認與己相關，且拒絕協助送醫欲行離去，對之
    心生不滿，情急生憤，出拳毆傷被告，所生危害非鉅，然犯罪後飾詞卸責等一切
    情狀，量處如主文所示之刑，並諭知易科罰金之折算標準。
據上論斷，應依刑事訴訟法第二百九十九條第一項前段、第三百條，刑法第二百七十
七條第一項、第四十一條，罰金罰鍰提高標準條例第一條前段、第二條，判決如主文
。
本案經檢察官繆卓然到庭執行職務。
中     華     民     國      八十九     年     二     月     二十四     日
                                  臺灣士林地方法院刑事第一庭
                                      法  官  彭  幸  鳴
右正本證明與原本無異。
如不服本判決，應於判決送達後十日內，向本院提出上訴狀。
                                      書記官  郭  玲  華
中     華     民     國      八十九     年     二     月     二十五     日
附錄本案論罪科刑法條：
刑法第二百七十七條第一項
傷害人之身體或健康者，處三年以下有期徒刑，拘役或一千元以下罰金。


司法院資訊處製作；財團法人民間司法改革基金會備份。
